【裁判字號】    92,台上,6176
【裁判日期】    921106
【裁判案由】    偽造文書
【裁判全文】
最高法院刑事判決                              九十二年度台上字第六一七六號
    上  訴  人  甲○○
                        送達代.
右上訴人因偽造文書案件，不服台灣高等法院台中分院中華民國九十年四月四日第二
審判決（八十九年度上訴字第二三七○號，起訴案號：台灣苗栗地方法院檢察署八十
八年度偵字第二四二○號），提起上訴，本院判決如左：
    主  文
上訴駁回。
    理  由
按刑事訴訟法第三百七十七條規定：上訴於第三審法院，非以判決違背法令為理由，
不得為之。是提起第三審上訴，應以原判決違背法令為理由，係屬法定要件；如果上
訴理由狀並未依據卷內訴訟資料具體指摘原判決不適用何種法則或如何適用不當，或
所指原判決違法情事，顯與法律規定得為第三審上訴理由之違法情形不相適合時，均
應認其上訴為違背法律上之程式，予以駁回。本件原判決依憑上訴人甲○○不利於己
之陳述、告訴人長鈺鏌具股份有限公司（下稱長鈺公司）暨其代表人鄧永明之指述與
證人阮良明、方榮吉、鄧美玉、藍偉成、王志雄之證供及台灣區中小企業銀行竹南分
行取款憑條，法務部調查局民國八十八年三月十五日（88）陸（二）第000000
00號、八十八年六月二日（88）陸（二）第八八○三五二五五號函，長鈺公司股份
讓渡契約書、鄧永明與阮良明談話錄音帶暨其譯文、轉帳傳票、長鈺公司八十七年五
月十九日董事會議事錄等證據，本於推理作用，認上訴人牽連犯刑法第二百十六條、
第二百十條之行使偽造私文書及第三百三十九條之詐欺取財罪，而撤銷第一審判決，
改判仍論處上訴人行使偽造私文書足以生損害於他人之罪刑，並宣告緩刑二年。上訴
人之上訴意旨略稱：（一）上訴人自始否認有偽刻長鈺公司之印章以蓋用於取款憑條
內更改日期之處，縱認上訴人辯稱該印章係長鈺公司負責人所蓋等語為不可採，則為
何認定該更改章係上訴人所偽刻，原判決顯未敘明理由。原判決認定該取款憑條原擬
用於他處，於蓋妥長鈺公司大小印章後，經上訴人填載金額而成等情，與長鈺公司代
表人在第一審陳述其公司領款係由上訴人將日期、金額填載完畢後，再由代表人蓋章
等情，顯然不符，亦可見上訴人無法填載領款單之金額、日期，原判決顯有未依卷附
證據認定犯罪事實之違背法令。（二）原判決認長鈺公司八十七年五月十九日之股東
會議紀錄記載保留十分之一之股權由員工認股一節，與卷附證據有違；又該會紀錄載
明「紀錄」為林寶寶，卻由羅秀枝蓋章，則該紀錄有無製成？由何人製作？即有疑義
，原判決竟予以採用，自與證據法則有違；再者，該會議內容，雖記載保留十分之一
由員工認購，餘由股東按比例申購，但亦記載八十七年五月三十一日前未認購者，以
棄權論，餘由其他股東或新股東認足，股款限於八十七年六月一日前繳足，按此記載
，如未於八十七年六月一日前繳足股款，該增資股即不存在，事實上，長鈺公司代表
人在未繳足股款之情形下，於八十七年六月一日向台灣省建設廳申辦公司變更登記，
其股份按上開會議紀錄內容登載，此由長鈺公司八十七年八月十日之臨時股東會決議
觀之即明，長鈺公司既未依八十七年五月十九日之股東會議決議而行，如何能以該決
議為上訴人論罪之依據云云。經查：原判決採用前開證據為判決基礎，業於理由內詳
細說明其得心證之理由，並對上訴人辯解：長鈺公司原有股數十三股，每股新台幣（
下同）四十萬元，鄧永明與伊夫阮良明各二股，八十七年初開放員工認股，鄧永明與
阮良明商議無償配一股，配股由董事長鄧永明自行執行，故無書面，嗣因雙方理念不
合，鄧永明不希望阮良明持有長鈺公司股份，而將該無償配股折算現金作為阮良明之
退休金及獎金，取款憑條之二百五十萬元即係阮良明退股時，鄧永明同意以配股折算
現金之「退職辛勞金」，伊在六月份製作五月份之支出傳票時寫錯，隨即送請鄧永明
蓋章更改，並無偽刻印章，且該二百五十萬元非小數目，公司負責人鄧永明不可能輕
易蓋章，鄧永明稱不知該款用途，顯非實情；再者，取款憑條亦非利用舊有廢棄不用
之領款單（憑條）加以偽造使用云云，一一指駁；從形式上觀察其取捨證據之論斷，
並未違背經驗、論理及其他證據法則，亦無理由不備或認定事實不憑證據之情形，上
訴意旨（一），純係對原審採證認事職權之合法行使及已經調查並於判決理由內指駁
說明之事項，重為事實上之爭辯，及任憑己意漫事指摘，尚無從據以辨認原判決已具
備何種違背法令之形式。至於長鈺公司八十七年五月十九日之股東會議紀錄，原判決
並未採為認定上訴人犯罪之依據，上訴意旨（二），顯非依卷內資料執為指摘，亦非
適法之第三審上訴理由。從而，本件關於行使偽造私文書部分之上訴，應認為違背法
律上之程式，予以駁回。又本件關於詐欺取財部分，係屬刑事訴訟法第三百七十六條
第四款所列不得上訴於第三審之案件，原已不得上訴於第三審，而與之有裁判上一罪
關係之行使偽造私文書部分之上訴復不合法，無從併為實體上之審理，自亦應從程序
上予以駁回。
據上論結，應依刑事訴訟法第三百九十五條前段，判決如主文。
中      華      民      國    九十二    年     十一     月      六      日
                              最高法院刑事第七庭
                                  審判長法官  莊  登  照
                                        法官  洪  明  輝
                                        法官  黃  一  鑫
                                        法官  魏  新  和
                                        法官  林  秀  夫
      右正本證明與原本無異
                                              書  記  官
中      華      民      國    九十二    年     十一     月     十一     日


司法院資訊處製作；財團法人民間司法改革基金會備份。
